臺灣板橋地方法院刑事判決　　　　　　　 96年度訴字第463號
公　訴　人　臺灣板橋地方法院檢察署檢察官
被　　　告　甲○○
　　　　　　　　　　（另案於臺灣臺北監獄臺北分監執行中）
上列被告因違反毒品危害防制條例案件，經檢察官提起公訴（96
年度毒偵字第629 號），因被告於本院準備程序中為有罪之陳述
，本院告知被告簡式審判程序之旨，並聽取當事人之意見後，經
合議庭裁定改以簡式審判程序審理，判決如下：
    主  文
甲○○施用第一級毒品，累犯，處有期徒刑壹年貳月。扣案之海
洛因捌包之外包裝均沒收，其內之第一級毒品海洛因（合計淨重
拾點貳柒公克）沒收銷燬，扣案之注射針筒貳拾貳支、分裝袋
壹佰伍拾只、電子磅秤壹台均沒收。又施用第二級毒品，累犯
，處有期徒刑捌月。扣案之甲基安非他命柒包之外包裝沒收，其
內之第二級毒品甲基安非他命（合計淨重壹百拾捌點壹伍公克
）沒收銷燬，扣案之分杓管貳支、吸食器肆個、分裝袋壹佰伍拾
只、電子磅秤壹台均沒收。應執行有期徒刑壹年捌月。扣案之
海洛因捌包、甲基安非他命柒包之外包裝均沒收，其內之第一級
毒品海洛因（合計淨重拾點貳柒公克）、第二級毒品甲基安非
他命（合計淨重壹百拾捌點壹伍公克）均沒收銷燬，扣案之注
射針筒貳拾貳支、分裝袋壹佰伍拾只、電子磅秤壹台、分杓管
貳支、吸食器肆個均沒收。
    事  實
一、甲○○前因施用毒品案件，經本院於民國八十九年八月十五
    日以八十九年度易字第一一八一號刑事判決判處有期徒刑四
    月，如易科罰金以銀元三百元折算一日，於八十九年九月十
    八日判決確定；復因侵占案件，經本院於八十九年八月二十
    一日以八十八年度易字第三四二九號刑事判決判處有期徒刑
    五月，嗣於八十九年十月十八日經臺灣高等法院駁回上訴而
    確定；另因違反毒品危害防制條例案件，經臺灣士林地方法
    院於九十年四月三日以九十年度訴字第九六號刑事判決判處
    有期徒刑八月，於九十年五月二十八日判決確定，上開三罪
    並經定應執行刑為有期徒刑一年三月；又因竊盜案件，經本
    院於八十九年十二月二十九日以八十九年度易字第四三○四
    號刑事判決判處有期徒刑五月，如易科罰金以銀元三百元折
    算一日，於九十年一月二十九日判決確定；再因施用毒品案
    件經本院以九十年度易字第二三九六號刑事判決無罪，嗣經
    臺灣高等法院於九十一年一月十七日以九十年度上易字第四
    ○三三號刑事判決撤銷原判決，改判有期徒刑八月，於九十
    一年一月十七日判決確定，上開二罪嗣經定應執行刑為有期
    徒刑一年，並接續執行，於九十一年十二月十六日縮短刑期
    假釋出監。又因施用毒品案件，經本院於九十三年一月八日
    以九十二年度訴字第二六四二號刑事判決判處有期徒刑一年
    ，於九十三年三月十八日判決確定，而撤銷前揭假釋執行殘
    刑，並接續執行，至九十四年九月九日假釋出監付保護管束
    ，於九十四年九月十四日保護管束期滿視為執刑完畢（致使
    本件構成累犯）。又因施用毒品案件前後二次經本院裁定送
    觀察、勒戒後，均認無繼續施用毒品傾向，均由臺灣板橋地
    方法院檢察署檢察官分別於八十七年月二十日以八十七年度
    偵字第一三三八三號、同年九月十一日以八十七年度偵字第
    一六四九八號為不起訴處分確定；又因施用毒品案件，經本
    院分別以八十八年度毒聲字第二十八號裁定令入戒治處所施
    以強制戒治，於八十八年八月七日因停止戒治出所，於八十
    九年一月七日戒治期滿執行完畢、以九十年度毒聲字第六一
    五號裁定送戒治處所施以強制戒治，於九十年十二月十四日
    因停止戒治出所，嗣於九十一年二月十三日戒治期滿執行完
    畢。詎其猶不知悔改，於上開強制戒治期滿後之五年內，竟
    又基於施用第一級毒品海洛因及第二級毒品甲基安非他命（
    起訴書誤載為安非他命，以下均同）之犯意，於九十五年十
    二月八日上午六時許在臺北縣三重市○○○路七三號七樓「
    名爵商務旅館」七○三室，先後以將海洛因摻入香煙，點燃
    後吸食之方式、將甲基安非他命置入吸食器內燒烤吸食其煙
    霧之方式，分別施用第一級毒品海洛因、第二級毒品甲基安
    非他命各一次。嗣於同日上午十一時許，為警在上開處所查
    獲，並扣得海洛因八包（合計淨重十三點二七公克）、甲基
    安非他命七包（合計淨重一三八點一五公克）、注射針筒二
    十二支、分裝袋一百五十三只、電子磅秤一台、分杓管二支
    、吸食器四個等物，復經採集其尿液送驗而查獲上情。
二、案經臺北市政府警察局移送臺灣板橋地方法院檢察署檢察官
    偵查起訴。因甲○○於本院準備程序中為有罪之陳述，經本
    院合議庭裁定以簡式審判程序審理。
    理  由
一、訊據被告甲○○固坦承於前揭時、地施用海洛因、甲基安非
    他命之事實，惟辯稱：其係同時一邊以香菸吸食海洛因，一
    邊以吸食器施用安非他命云云，經查：
（一）被告經警採尿送台灣尖端先進生技醫藥股份有限公司以酵
      素免疫分析法篩檢、氣相層析質譜儀分析法確認，檢驗結
      果認該尿液呈嗎啡及甲基安非他命陽性反應，此有該公司
      九十五年十二月十五日濫用藥物檢驗報告、偵辦毒品案件
      尿液檢體委驗單各一份附卷可稽（見偵查卷第二十七頁、
      第二十九頁）。復查：
  １、海洛因施用入人體後水解還原成嗎啡，再循嗎啡之代謝方
      式排出體外，業據行政院衛生署藥物食品檢驗局以七三藥
      檢壹字第○三○二二一號函說明綦詳，且尿液中能否驗出
      嗎啡陽性反應，與其投與量、投與途徑、採尿時間、個人
      體質及檢測方法之靈敏度有關，國外曾有文獻報導注射六
      毫克之海洛因鹽酸鹽，其代謝物嗎啡之平均可檢出時限約
      為二十六小時，亦經行政院衛生署藥物食品檢驗局於八十
      一年九月八日以（八一）藥檢壹字第八一一四八八五號函
      釋明在案。
  ２、甲基安非他命經口服投與後，約百分之七十於二十四小時
      內自尿中排出，約百分之九十於九十六小時內自尿中排出
      ，由於目前國內尿液中甲基安非他命之檢驗僅為鑑定其是
      否呈陽性反應，尚未定其含量，且甲基安非他命成分之檢
      出與其投與方式、投與量、個人體質、採尿時間與檢測儀
      器之精密度等諸多因素有關，因此僅憑尿液中呈甲基安非
      他命陽性反應，並無法確實推算吸食時間距採集時間之長
      短，惟依上述資料推斷，最長可能不會超過四日即九十六
      小時，此經行政院衛生署藥物食品檢驗局於八十一年二月
      八日以（八一）藥檢壹字第○○一一五六號函釋明在案。
  ３、前揭尿液檢驗報告載明係以GC/MS （即氣相層析質譜儀分
      析法）方法作為確認檢驗之方式，而該方法之原理係檢品
      經氣化後，通過層析管分離純化，再將純化後之成分循序
      送入質譜儀做個別鑑定。因質譜儀所測定之圖譜，在化學
      上被公認具有指紋特性，故可據以完全判定該檢品係為何
      種化合物。是以氣相層析質譜儀（GC/MS） 作藥物及其代
      謝產物之定性及定量分析，幾乎不會有偽陽性反應產生，
      此經台北榮民總醫院於八十三年四月七日以八三北總內字
      第三○五九號函釋明在案。另人體施用甲基安非他命後，
      其主要代謝物中，未改變型態之甲基安非他命占施用劑量
      達百分之四十三，安非他命則約為百分之五；人體若係施
      用安非他命後，主要代謝物中則有未改變型態之安非他命
      ，但無甲基安非他命，此經法務部調查局以九十三年五月
      四日調科壹字第○九三六二四一三九八○號函釋明在案。
      足見人體若施用安非他命，其尿液代謝物不可能出現甲基
      安非他命，惟人體若施用甲基安非他命，其尿液代謝物除
      主要有甲基安非他命外，亦可能有少量之安非他命。是本
      件被告之尿液除呈現較少量之安非他命陽性反應外，主要
      係呈現甲基安非他命之陽性反應，依上開函示，被告自不
      可能係施用安非他命，而應係施用甲基安非他命。公訴意
      旨認被告係施用安非他命，容有誤解。
  ４、準此被告之尿液經以氣相層析質譜儀分析法檢驗，既係呈
      嗎啡及甲基安非他命陽性反應，顯見被告應有在前揭犯罪
      時間施用第一級毒品海洛因及第二級毒品甲基安非他命之
      行為甚明。
（二）扣案之海洛因八包、甲基安非他命七包經分別送驗結果，
      確係第一級毒品海洛因（合計淨重十三點二七公克）、第
      二級毒品甲基安非他命（合計淨重一百三十八點一五公克
      ），此有法務部調查局九十六年一月九日調科壹字第○九
      六二三○○二○四○號鑑定書、內政部警政署刑事警察局
      九十六年一月九日刑鑑字第○九五○一八八○六八號鑑定
      書（見本院卷）各一份在卷足憑，應認上開扣案毒品確係
      海洛因、甲基安非他命無誤。
（三）實務上雖不乏將甲基安非他命與海洛因合併施用之案例，
      然依被告於警詢及本院準備程序中所供稱，其分別以香菸
      、吸食器二種不同工具施用海洛因、甲基安非他命，倘欲
      同時施用上開二毒品，大可將海洛因與甲基安非他命同置
      於吸食器內燒烤，實無必要採取同時以口吸吐香菸煙霧並
      以鼻吸食燒烤甲基安非他命所生煙霧等極不便利之施用方
      式，被告前揭所辯顯與常情有違，不足採信，被告應係分
      別以上開方式施用海洛因、甲基安非他命各一次之事實至
      明。
（四）被告前因施用毒品案件前後二次經本院裁定送觀察、勒戒
      後，均認無繼續施用毒品傾向，由臺灣板橋地方法院檢察
      署檢察官分別於八十七年月二十日以八十七年度偵字第一
      三三八三號、同年九月十一日以八十七年度偵字第一六四
      九八號為不起訴處分確定；又因施用毒品案件，經本院分
      別以八十八年度毒聲字第二十八號裁定令入戒治處所施以
      強制戒治，於八十八年八月七日因停止戒治出所，於八十
      九年一月七日戒治期滿執行完畢、以九十年度毒聲字第六
      一五號裁定送戒治處所施以強制戒治，於九十年十二月十
      四日因停止戒治出所，嗣於九十一年二月十三日戒治期滿
      執行完畢。有臺灣高等法院被告前案紀錄表附卷可憑，復
      於強制戒治期滿執行完畢後五年內，再犯本件施用第一級
      毒品海洛因及施用第二級毒品甲基安非他命之事實，堪以
      認定。本件事證已明，被告犯行洵堪認定，應予依法論科
      。
二、按海洛因、甲基安非他命分屬於毒品危害防制條例第二條第
    二項第一款所規定之第一級毒品及同條項第二款所規定之第
    二級毒品，核被告施用海洛因、甲基安非他命之行為，分別
    係犯毒品危害防制條例第十條第一項之施用第一級毒品罪及
    同條第二項之施用第二級毒品罪。其施用前後持有毒品之低
    度行為，應為施用毒品之高度行為所吸收，均不另論罪。被
    告所犯上開二罪間，犯意各別，罪名互異，應分論併罰。又
    被告有如事實欄所載刑事科刑及執行紀錄，於九十四年九月
    九日縮短刑期假釋出監付保護管束，於九十四年九月十四日
    保護管束期滿視為執行完畢，此有臺灣高等法院被告前案紀
    錄表一份在卷可憑，其受有期徒刑之執行完畢後，五年以內
    故意再犯本件有期徒刑以上之罪，為累犯，應依刑法第四十
    七條第一項之規定加重其刑。本院審酌被告施用毒品，足以
    戕害其身心，滋生其他犯罪，惡化治安，嚴重損及公益，且
    被告前曾犯施用毒品罪，業經強制戒治執行完畢，仍未戒斷
    其施用毒品之惡習，竟再為本件施用毒品犯行，顯見其不思
    悔改，及其犯後坦承犯行，而其施用毒品行為於本質上係屬
    自我戕害行為，反社會性之程度應屬較低，及其犯後坦承犯
    行態度尚稱良好等一切情狀，量處如主文所示之刑，並定其
    應執行之刑，以資懲儆。
三、扣案海洛因八包其內之海洛因（合計淨重十三點二七公克）
    屬第一級毒品，甲基安非他命七包其內之甲基安非他命（合
    計淨重一三八點一五公克）屬第二級毒品，且均係本件查獲
    之毒品，不問屬於犯人與否，爰依毒品危害防制條例第十八
    條第一項前段規定，均併予宣告沒收銷燬之（惟鑑驗耗罄之
    毒品既已滅失，自毋庸宣告沒收銷燬），又其外包裝係用以
    包裹毒品海洛因、甲基安非他命，防其裸露、潮濕，便於攜
    帶施用，另扣案注射針筒二十二支係供汲取海洛因以便施用
    ，分杓管二支及吸食器四個均係用以施用甲基安非他命，分
    裝袋一百五十三只、電子磅秤分別用以分裝、秤重海洛因及
    甲基安非他命以施用，且均為被告所有，此據被告於本院準
    備程序時供明在卷，爰依刑法第三十八條第一項第二款規定
    ，併予宣告沒收。
據上論斷，應依刑事訴訟法第二百七十三條之一第一項、第二百
九十九條第一項前段，毒品危害防制條例第十條第一項、第二項
、第二十三條第二項、第十八條第一項前段，刑法第十一條前段
、第四十七條第一項、第五十一條第五款、第三十八條第一項第
二款，判決如主文。
本案經檢察官沈志成到庭執行職務。
中　　華　　民　　國　　96　　年　　4 　　月　　18　　日
                  刑事第十五庭  審判長法　官  陳鴻清
                                      法  官  朱嘉川
                                      法  官  劉安榕
上列正本證明與原本無異。
如不服本判決應於送達後10日內向本院提出上訴狀。
                                     書記官   楊馥如
中　　華　　民　　國　　96　　年　　4 　　月　　30　　日
附錄本案論罪科刑法條全文：
毒品危害防制條例第10條
施用第一級毒品者，處六月以上五年以下有期徒刑。
施用第二級毒品者，處三年以下有期徒刑。
